【裁判字號】    95,聲判,14
【裁判日期】    950612
【裁判案由】    聲請交付審判
【裁判全文】
臺灣高雄地方法院刑事裁定              95年度聲判字第14號
聲  請  人  甲○○
                      號
代  理  人  李昌明律師
被      告  丙○○
            乙○○
上列聲請人因告訴被告等業務過失致人於死案件，不服臺灣高等
法院高雄分院檢察署檢察長駁回再議之處分（95年度上聲議字第
186 號），聲請交付審判，本院裁定如下：
    主  文
聲請駁回。
    理  由
一、聲請交付審判意旨略以：(一)依證人張振聲於偵訊中所述內容
    ，於被告丙○○、乙○○2 人決定將被害人黃志芳轉送高雄
    長庚醫院之前，被害人已呈醫學上所稱之腦死狀態，顯屬無
    法救治，則被告2 人竟仍決定將被害人轉院，渠2 人卸責之
    心態甚明，更加深告訴人對渠2 人實施急救療程疏失之質疑
    ；(二)證人張振聲於偵訊中關於大東醫院急救過程之證述內容
    ，係證人依據大東醫院病歷所為之推斷之詞，並非證人所親
    見親聞，故其此部分證詞應無證據能力，原處分以此作為被
    告2 人無過失之論據，自有可議；(三)被害人於送至高雄長庚
    醫院時，即已呈現腦死狀態，則在被害人於大東醫院急救之
    數小時期間內，被害人係何時呈現腦死狀態？被告2 人何以
    未為此判斷而為適當之急救措施？有無拖延造成被害人死亡
    之結果？均非無疑義，仍有詳加調查究明之必要；(四)依被害
    人於高雄長庚醫院之病歷，其上有記載：大東醫院brain CT
    ，應為頭斜照，不太像brain edema 等語，則其在醫學上應
    如何判讀，是否影響被告2 人醫療疏失之判斷，亦有待釐清
    ；(五)本件醫療糾紛有送行政院衛生署醫事審議委員會鑑定，
    然原不起訴及駁回再議之處分，均未待其鑑定結果即遽為被
    告2 人無過失之認定，實有率斷之嫌。
二、按告訴人不服上級法院檢察署檢察長或檢察總長認再議為無
    理由而駁回之處分者，得於接受處分書後10日內委任律師提
    出理由狀，向該管第一審法院聲請交付審判；法院認為交付
    審判之聲請不合法或無理由者，應駁回之，刑事訴訟法第25
    8 條之1 、第258 條之3 第2 項前段分別定有明文。查本件
    聲請人以被告2 人涉犯業務過失致人於死罪嫌，向臺灣高雄
    地方法院檢察署檢察官提出告訴，經該署檢察官於民國94年
    12月27日以94年度偵字第10237 號為不起訴處分後，聲請人
    不服聲請再議，亦經臺灣高等法院高雄分院檢察署檢察長於
    95年2 月15日以95年度上聲議字第186 號處分書，以聲請人
    再議為無理由而駁回再議。嗣前開再議駁回處分書，於95年
    2 月22日以寄存送達方式，送達聲請人住所，聲請人於收受
    送達後，委任律師於同年3 月6 日向本院聲請交付審判等情
    ，此有前揭不起訴處分書、處分書、送達證書及刑事交付審
    判聲請狀附卷可稽，是本件聲請於程序上並無違誤，先予敘
    明。
三、次按，刑事訴訟法第258 條之1 規定，告訴人得向法院聲請
    交付審判，此係對於檢察官不起訴或緩起訴裁量權制衡之一
    種外部監督機制，此時，法院僅在就檢察官所為不起訴或緩
    起訴之處分是否正確加以審查，以防止檢察機關濫權。依此
    立法精神，同法第258 條之3 第3 項規定：法院就交付審判
    之聲請為裁定前，得為必要之調查等語，其所謂得為必要之
    調查，係指調查證據之範圍應以偵查中曾顯現者為限，不可
    就新提出之證據再為調查，亦不可蒐集偵查卷以外之證據，
    否則將與刑事訴訟法第260 條之再行起訴規定混淆不清。又
    法院於審查交付審判之聲請有無理由時，除認為告訴人所指
    摘不利被告之事證未經檢察機關詳為調查或斟酌，或不起訴
    處分書所載理由違背經驗法則、論理法則或其他證據法則者
    外，不宜率予交付審判，法院辦理刑事訴訟案件應行注意事
    項第118 項定有明文。至上開所謂告訴人所指摘不利被告之
    事證未經檢察機關詳為調查，係指告訴人所提出請求調查之
    證據，檢察官未予調查，且若經調查，即足以動搖原偵查檢
    察官事實之認定及處分之決定，倘調查結果，尚不足以動搖
    原事實之認定及處分之決定者，仍不能率予交付審判。
四、經查：
(一)、聲請人原告訴意旨以：被告丙○○係位於高雄縣鳳山市○○
    路171 之2 號之大東醫院院長，被告乙○○係該院主治醫師
    ，於89年7 月11日凌晨零時許，告訴人甲○○之子即被害人
    ，因身體不適至大東醫院就診，由被告乙○○負責診治，然
    被告乙○○未盡注意看診之責，致被害人陷入昏迷狀態，後
    竟遲至同日上午6 時40分許，始轉送高雄長庚醫院，且約僅
    10分鐘之車程，竟延遲至同日上午8 時30分許始送達，而被
    害人於高雄長庚醫院經過8 天之搶救無效，於同年月19日死
    亡，經高雄長庚醫院表示，黃志芳乃因大東醫院轉診速度過
    遲，方導致其不治死亡，因認被告2 人均涉有刑法第276 條
    第2 項業務過失致死罪嫌云云。
(二)、臺灣高雄地方法院檢察署檢察官偵查終結後，以「被告丙○
    ○辯稱：被害人於當日凌晨1 時40分許，被人發現躺在醫院
    廁所內，門反鎖，經警衛打開門，發現其深度昏迷，手上還
    插有針筒，內有藥劑，趴在馬桶上，經檢查其昏迷指數只有
    3 分，且抽血檢驗有海洛因陽性反應，醫院馬上以呼吸器急
    救，並施打解毒劑、做電腦斷層，嗣發現其整個腦部浮腫，
    缺血，遂對其施打強心針，本來是CPR ，然後再上ACLS、送
    加護病房，直到上午8 時30分許，認為其已有心跳，才送高
    雄長庚醫院，於這段期間，其完全是昏迷不醒，大東醫院已
    經善盡職責，而院方也一直聯絡家屬，但均聯絡不到。又大
    東醫院是高雄縣區重症急救指定醫院，有專業設備及醫師，
    當時是為爭取時間，故先予適當之急救，至於大東醫院診斷
    證明書記載被害人轉診時間為上午6 時40分，可能是筆誤，
    一切應以病歷為準，伊實無過失致人於死之行為等語；被告
    乙○○則辯稱：發現被害人時，其已重度昏迷，手臂上還有
    針筒，嗣經抽血檢查發現有嗎啡陽性反應，而因大東醫院是
    急診及重症的專科醫院，故有義務處理。在經過伊對被害人
    施行心肺復甦術急救後，被害人雖有脈膊，但還是昏迷，於
    是送加護病房觀察，而經腦部斷層檢查發現其右腦缺血、缺
    氧，因腦部開刀要有腦部神經外科醫師，所以院方一直急救
    到上午8 時30分許，將被害人轉診，伊沒有過失致人於死之
    行為等語。經查，被告2 人於89年7 月11日凌晨1 時40分許
    ，發現被害人躺在大東醫院廁所內，當時被害人係重度昏迷
    ，手臂還插有針筒，因聯絡不到家屬，基於醫師以救人為要
    之最高原則，隨即將被害人抬至急救台施以插管、心肺復甦
    術，嗣被害人經血液檢查，發現有嗎啡反應，經腦部電腦斷
    層掃描，則發現其有腦栓塞、腦缺氧、腦浮腫併壓性腦移位
    之現象，乃續施打強心針及降腦壓劑、止血劑等措施予以急
    救，後轉加護病房，然因被害人腦栓塞未見好轉，乃於同日
    上午8 時30分許，將其轉送高雄長庚醫院，而被害人終因毒
    品引起腦血管破裂死亡等情，業經證人即當時發現被害人之
    汪之本、陳光川、李采樺於另案中證述屬實，並有相驗屍體
    證明書、被害人於大東醫院就診之病歷、診斷書在卷可參，
    且告訴人於偵查中亦稱：醫院是到8 時30分許才找到伊，當
    伊去醫院時，伊兒子係呈昏迷狀態等語，是被告2 人發現被
    害人昏迷躺在大東醫院廁所內，沒有生命跡象，手臂上插有
    針筒，基於執業多年經驗，認可能係毒品中毒昏迷，情況危
    急，基於醫師之職責，而施以各種急救措施，乃依法辦理，
    並無不法，嗣因被害人情況未能好轉，故隨即為其辦理轉院
    ，被告2 人所為與一般常情相合，顯已盡相當防範注意義務
    ，則被告2 人對被害人最終乃因毒品引起腦血管破裂死亡之
    狀況實難期其有防範可能，且又無證據證明被告2 人確有過
    失行為，尚難以片面臆測指述，遽以被告2 人在醫院內發現
    昏迷之病患，先予救治而未逕予轉診之行為，即率以論斷被
    告2 人就被害人之死亡負過失致人於死責任；再就因果關係
    而論，依檢察官所開立之被害人死亡證明書載示，被害人死
    亡係因毒品引起腦血管破裂，且證人即被害人於高雄長庚醫
    院之診治醫師張振聲於偵訊中亦證稱：被害人之死因，是整
    邊的腦都腫起來、壓到腦幹，血壓很低，呼吸心跳漸漸沒有
    ，當時高雄長庚醫院未予判定腦死，係因除非該人要捐器官
    ，否則醫院不會為腦死與否之判斷。被害人送到病房時，伊
    看到其已經呈昏迷狀態，昏迷指數是最低的3 分，還有心跳
    ，而作電腦掃描之結果，其腦的一邊都壞掉，當時伊有告訴
    家屬，被害人的情形根本無法治好；又被害人到院時，有抽
    血檢驗，其每CC血液有嗎啡879.06NG，而正常人是少於300
    ，故其有嗎啡中毒之現象；另自大東醫院病歷表觀之，其上
    有記載被害人當時倒在地上，昏迷指數3 分，血液檢驗有嗎
    啡反應，他們有給被害人注射解毒劑、插管，插呼吸器，氧
    氣都有給，也有做電腦斷層掃描，裡面也有寫沒有生命跡象
    ，大東醫院對被害人應該有急救，不然到長庚醫院不會有心
    跳，又依該病歷表之記載，大東醫院於8 時許，尚有被害人
    醫囑記載，是被害人離開大東醫院時應該是8 時30分許，至
    於大東醫院對被害人的急救過程，跟高雄長庚醫院的急救過
    程都是一樣的，另因急救檢查處理都需花時間，且他們一直
    聯絡不到家人，所以大東醫院應沒有延誤被害人轉診等語；
    復又無證據證明被害人之死亡與被告轉診時間有因果關係，
    告訴意旨執詞指摘被告2 人未馬上診轉，為造成被害人死亡
    之原因，洵非有據」，因認被告2 人罪嫌尚屬不足，而予不
    起訴處分。
(三)、又聲請人聲請再議意旨雖以：(1)證人汪之本、陳光川、李采
    樺均任職大東醫院，與被告2 人為同事關係，證詞顯為偏頗
    ；(2)大東醫院廁所空間狹小，死者身高175 公分，如倒臥廁
    所，身體會橫出廁所外，但證人卻說蜷曲在廁所內；(3)證人
    稱死者頸部痕跡係垃圾桶所造成，其痕跡應成圓弧形，但死
    者身上痕跡卻成直線狀，且長達8 公分，與現場情形不符；
    (4)聲請人亦主張被告診治失當，未盡注意義務，且行政院衛
    生署醫事審議委員會尚未回覆鑑定結果，原檢察官即逕自認
    定被告無過失，顯難令聲請人折服；(5)高雄長庚醫院醫師陳
    勇年向聲請人表示，被害人死亡係大東醫院轉診過遲所致，
    原檢察官卻不傳喚該證人作證。惟經臺灣高等法院高雄分院
    檢察署駁回聲請人再議，理由略謂「原檢察官就本案事證已
    詳為調查，並敘明被告2 人罪嫌不足之理由。至聲請人所述
    ，經查，證人汪之本、陳光川、李采樺雖任職大東醫院，惟
    就前述發現被害人倒臥大東醫院廁所並昏迷之經過，既為親
    身經歷之事，自有作證之資格，檢察官於另案已依法對渠等
    調查，聲請人所陳現場及被害人身上痕跡等僅為其一面之詞
    ，依本案案情而言，並非判斷被告2 人有無業務過失致死關
    鍵爭點，原檢察官引該等證人所證為本案案發情節之認定，
    其採證與經驗法則無違。再者，被告丙○○為合格之內科、
    外科、骨科、重症醫學、急救加護專科醫師，被告乙○○為
    合格之外科、重症醫學、消化外科專科醫師，顯見2 人具備
    為被害人施予急救之專業能力，渠並無在第一時間即將被害
    人轉診之義務及必要。且查，被告2 人既為被害人施予相關
    檢查及進行各項醫療措施，有被害人於大東醫院病歷及加強
    醫護生命徵候記錄影本在卷可稽，顯見被告必須耗費相當時
    間處理，縱認被告2 人至當日上午8 時30分許，始將被害人
    轉送高雄長庚醫院，然自發現被害人昏迷之之時間起算，僅
    約7 小時左右，其間醫護人員設法通知被害人家屬，均無法
    取得聯繫，此為聲請人所不爭執，過程中又已盡力對被害人
    採取緊急醫療措施，難認被告2 人有何過失。至聲請人雖指
    摘被告未採取適當救護被害人之措施，惟聲請人所指被告應
    為措施究為何者，聲請人並未具體指明，實無從採酌，自難
    據為不利被告之認定。因此，依前述事證，堪認被告2 人無
    過失，關於行政院醫事審議委員會之意見及傳訊證人陳勇年
    ，因案情既已查明，核無續行調查之必要。聲請人前述各點
    ，均無可採」，因認再議顯無理由，而將聲請再議駁回。
(四)、前開不起訴處分及駁回再議理由暨事證，業經本院調閱前開
    卷證核閱屬實，本件聲請人雖以前開理由聲請交付審判，惟
    查：(1)被害人經被告2 人施以急救後，是否已全然無救治之
    可能？依卷內資料及醫學實務，要難遽以論斷，況被告2 人
    究有無醫療疏失，應以渠2 人之診治過程判斷，尚無從以渠
    2 人在完成急救程序後，將被害人轉往醫療資源較豐富之大
    型醫院接受治療之行止，率然臆測渠等意在卸責；(2)證人張
    振聲所為證述內容，係依據被害人之病歷等相關資料，並本
    於證人之醫療專業知識、經驗所作成，是其雖未親身見聞被
    害人之急救過程，然依刑事訴訟法第160 條之規定，其所為
    陳述仍應有證據能力；(3)依被害人於大東醫院病歷資料之記
    載，被告2 人於被害人尚在大東醫院急救過程中，即已發現
    被害人昏迷指數為3 分、而呈重度昏迷之狀態，非如聲請意
    旨所稱之被告2 人未發現上情，且被告2 人相關之急救過程
    ，與高雄長庚醫院對被害人之施救程序相同而無過失，亦經
    原不起訴處分及駁回再議處分明白論認如上；(4)被害人於高
    雄長庚醫院之病歷資料，雖有「大東醫院之腦部電腦斷層掃
    描，應為頭斜照，不太像腦腫脹」之記載，然該記載為89年
    7 月11日當天，高雄長庚醫院之急診醫師，在未有其醫院本
    身之被害人腦部電腦斷層掃描資料情形下所為之判斷，有被
    害人於高雄長庚醫院之病歷資料可稽，然嗣經高雄長庚醫院
    對被害人診治之結果，被害人確實有腦部腫脹之情形，業據
    證人張振聲於偵訊中證述明確，是上開記載自無從作為不利
    於被告2 人之認定；(5)鑑定機關之鑑定意見，僅係司法機關
    為判斷時的佐證資料之一，司法機關所為之判斷結果，非必
    然須以鑑定結果為據，是在其他證據資料已經充足情形下，
    司法機關當得依現有之證據資料自為適法之判斷，故聲請意
    旨指摘原處分未待行政院衛生署醫事審議委員會鑑定結果即
    為被告2 人無過失之認定乙節，即屬無據；況本件嗣經行政
    院衛生署醫事審議委員會鑑定結果，亦認被告2 人無何疏失
    ，有其出具之鑑定書在卷可證，益證聲請意旨所陳上情，要
    難採認。綜上，本件被告2 人所辯堪可採信，依刑事訴訟法
    上「罪證有疑，利於被告」之原則，自無從遽認被告2 人有
    聲請人所指之犯行。此外，前開不起訴處分書及駁回再議處
    分書皆已詳細論列說明，而檢察官為不起訴處分之理由，亦
    無何違背經驗法則、論理法則或其他證據法則之情事，本院
    認本件並無聲請人所指摘不利被告之事證未經檢察機關詳為
    調查或斟酌，或不起訴處分書所載理由違背經驗法則、論理
    法則或其他證據法則等得據以交付審判之事由存在，聲請人
    猶執前詞聲請交付審判，指摘原不起訴處分及駁回再議聲請
    之理由不當，復未能提出原偵查卷內所有之確切證據供本院
    調查參酌，揆諸上開說明，本件交付審判之聲請為無理由，
    應予駁回。
五、依刑事訴訟法第258 條之3 第2 項前段，裁定如主文。
中    華    民    國    95    年    6     月    12    日
                  刑事第五庭    審判長法  官 李嘉興
                                      法  官 楊筑婷
                                      法  官 陳君杰
以上正本證明與原本無異。
不得抗告。
中    華    民    國    95    年    6     月    12    日
                                      書記官 陳昱良


司法院資訊處製作；財團法人民間司法改革基金會備份。
